臺灣彰化地方法院刑事判決　　　　　　　96年度易字第1534號
公　訴　人　臺灣彰化地方法院檢察署檢察官
被　　　告　甲○○
上列被告因違反毒品危害防制條例案件，經檢察官提起公訴（96
年度毒偵字第4811號），本院判決如下：
    主  文
甲○○施用第二級毒品，累犯，處有期徒刑陸月，如易科罰金，
以新臺幣壹仟元折算壹日，減為有期徒刑月，如易科罰金，以
新臺幣壹仟元折算壹日。
    犯罪事實
一、甲○○曾於92年間因施用第2 級毒品案件，經本院以92年度
    易字第1241號刑事判決判處有期徒刑9 月，經上訴由臺灣高
    等法院臺中分院以93年度上易字第264 號刑事判決駁回上訴
    確定；復於93年間因施用第2 級毒品案件，經本院以93年度
    易字第921 號刑事判決判處有期徒刑10月確定，上開2 罪經
    移送接續執行，於95年1 月27日因縮短刑期假釋並付保護管
    束，於95年2 月20日保護管束期滿視為執行完畢。其前於89
    年間因施用毒品案件，經本院以89年度毒聲字第3808號裁定
    令入戒治處所施以強制戒治，並以90年度毒聲字第229 號裁
    定停止戒治付保護管束，於90年8 月16日保護管束期滿視為
    強制戒治執行完畢，所涉刑案部分，則經本院以89年度易字
    第1193號刑事判決判處有期徒刑1 年2 月確定；復於93年間
    因施用毒品案件，經本院於93年11月22日以93年度易字第92
    1 號刑事判決判處有期徒刑10月確定。詎其不知悔改，明知
    甲基安非他命業經公告為毒品危害防制條例第2 條第2 項第
    2 款所列管之第2 級毒品，不得非法持有、施用，竟於前揭
    強制戒治執行完畢釋放後5 年內，於93年間再犯施用毒品案
    件，經法院判處罪刑確定後，復基於施用第2 級毒品甲基安
    非他命之犯意，於96年3 月30日晚上約6 、7 時許，在其位
    於彰化縣彰化市○○街94巷2 號住處內，以將甲基安非他命
    置於鋁箔紙隔熱燒烤吸食煙霧之方式，施用第2 級毒品甲基
    安非他命1 次。嗣經警方於96年3 月31日上午7 時30分持本
    院核發之搜索票至其上址住處搜索而查獲，且於同日上午9
    時25分採尿送驗後，始知上情。
二、案經彰化縣警察局彰化分局報請臺灣彰化地方法院檢察署檢
    察官偵查起訴。
    理  由
一、訊據被告對其於上揭時、地施用第2 級毒品甲基安非他命之
    事實坦承不諱（參見本院96年10月29日審判筆錄）。另查：
  (一)被告係於96年3 月31日上午9 時25分，經警方採集被告尿液
    送驗結果呈甲基安非他命陽性反應，此有詮昕科技股份有限
    公司96年4 月18日報告編號00000000號濫用藥物尿液檢驗報
    告及應受尿液檢驗人尿液檢體採集送驗紀錄表各1 份（參見
    臺灣彰化地方法院檢察署96年度毒偵字第2608號偵查卷宗第
    7 頁、第13頁）附卷可稽，足見被告確有施用第2 級毒品甲
    基安非他命之事實，應可認定。
  (二)按毒品施用後於尿液、血液中可檢出之最大時限，與施用劑
    量、施用頻率、施用方式、施用者飲水量之多寡、個人體質
    、檢體收集時間點及所用檢測方法之靈敏度等因素有關，因
    個案而異，一般於尿液中可檢出之最大時限，古柯鹼為施用
    後1 至4 天、海洛因為2 至4 天、嗎啡為2 至4 天、大麻為
    1 至10天、安非他命為1 至4 天、甲基安非他命為1 至5 天
    、MDMA為1 至4 天、MDA 為1 至4 天、Ketamine為2 至4 天
    等語，業經行政院衛生署藥物食品檢驗局92年7 月17日管檢
    字第0920005404號函、92年7 月23日管檢字第0920005609號
    函載明明確。是依上開說明，佐以被告前揭尿液檢驗報告，
    被告自白於前揭時間，有施用第2 級毒品甲基安非他命1 次
    等語，核與前揭事證相符，應堪採信。
  (三)施用第1 、2 級毒品為犯罪行為，毒品危害防制條例第10條
    定有處罰明文。故施用第1 、2 級毒品者，依前揭規定本應
    科以刑罰。惟基於刑事政策，對合於一定條件之施用者，則
    依同條例第20條、第23條之規定，施以觀察、勒戒及強制戒
    治之保安處分。毒品危害防制條例於92年7 月9 日修正公布
    ，自93年1 月9 日施行，其中第20條、第23條將施用毒品之
    刑事處遇程序，區分為「初犯」及「5 年內再犯」、「5 年
    後再犯」。依其立法理由之說明：「初犯」，經觀察、勒戒
    或強制戒治後，應為不起訴處分或不付審理之裁定；經觀察
    、勒戒或強制戒治執行完畢釋放後，「5 年內再犯」者，因
    其再犯率甚高，原實施之觀察、勒戒及強制戒治既已無法收
    其實效，爰依法追訴或裁定交付審理。至於經觀察、勒戒或
    強制戒治執行完畢釋放後，「5 年後再犯」者，前所實施之
    觀察、勒戒或強制戒治已足以遮斷其施用毒品之毒癮，為期
    自新及協助其斷除毒癮，仍適用「初犯」規定，先經觀察、
    勒戒或強制戒治之程序。從而依修正後之規定，僅限於「初
    犯」及「5 年後再犯」二種情形，始應先經觀察、勒戒或強
    制戒治程序。倘被告於5 年內已再犯，經依法追訴處罰，縱
    其第3 次（或第3 次以上）再度施用毒品之時間，在初犯經
    觀察、勒戒或強制戒治執行完畢釋放5 年以後，已不合於「
    5 年後再犯」之規定，且因已於「5 年內再犯」，顯見其再
    犯率甚高，原實施觀察、勒戒或強制戒治，已無法收其實效
    ，即應依該條例第10條處罰（最高法院95年度第7 次刑事庭
    會議決議要旨參照）。經查，被告前於89年間因施用毒品案
    件，經本院以89年度毒聲字第3808號裁定令入戒治處所施以
    強制戒治，並以90年度毒聲字第229 號裁定停止戒治付保護
    管束，於90年8 月16日保護管束期滿視為強制戒治執行完畢
    ，所涉刑案部分，則經本院以89年度易字第1193號刑事判決
    判處有期徒刑1 年2 月確定；復於93年間因施用毒品案件，
    經本院於93年11月22日以93年度易字第92 1號刑事判決判處
    有期徒刑10月確定等情之事實，此有臺灣高等法院被告前案
    紀錄表、臺灣彰化地方法院檢察署刑案資料查註紀錄表各1
    份附卷可參。被告前既曾因施用毒品案件，經強制戒治後，
    復於強制戒治執行完畢釋放後5 年內，再犯施用毒品罪，且
    經法院判處罪刑確定，被告於犯罪事實欄一所示時間再度施
    用甲基安非他命之犯行等情，即非屬毒品危害防制條例第20
    條第3 項所定「5 年後再犯」之情形，檢察官逕行起訴，要
    無不合。依前開說明，本案被告上開所為，係於上揭強制戒
    治執行完畢釋放後5 年內，再犯施用毒品罪，且經法院判處
    罪刑確定後，再度犯本案之毒品危害防制條例第10條第2 項
    施用第2 級毒品罪，本案事證明確，被告上開犯行，應堪認
    定。
二、按甲基安非他命為毒品危害防制條例第2 條第2 項第2 款所
    明定之第2 級毒品。核被告所為，係犯同條例第10條第2 項
    之施用第2 級毒品罪。被告持有第2 級毒品進而施用，持有
    之低度行為為施用之高度行為所吸收，不另論持有毒品之罪
    。另查，被告曾於92年間因施用第2 級毒品案件，經本院以
    92年度易字第1241號刑事判決判處有期徒刑9 月，經上訴由
    臺灣高等法院臺中分院以93年度上易字第264 號刑事判決駁
    回上訴確定；復於93年間因施用第2 級毒品案件，經本院以
    93年度易字第921 號刑事判決判處有期徒刑10月確定，上開
    2 罪經移送接續執行，於95年1 月27日因縮短刑期假釋並付
    保護管束，於95年2 月20日保護管束期滿視為執行完畢等情
    ，此有臺灣高等法院被告前案紀錄表、臺灣彰化地方法院檢
    察署刑案資料查註紀錄表各1 份存卷可考，其於5 年內故意
    再犯本案有期徒刑以上之罪，為累犯，應依刑法第47條第1
    項之規定加重其刑。爰審酌被告前因施用毒品案件，經強制
    戒治執行完畢釋放後，仍未能徹底戒絕毒品，復犯本案施用
    毒品罪，顯見其無戒毒悔改之意，惟念其施用第2 級毒品之
    次數僅有1 次，施用毒品乃自戕一己之身體健康，尚未對他
    人造成危害，且犯後已坦承犯行，態度良好等一切情狀，量
    處如主文所示之刑，並諭知易科罰金之折算標準。又被告為
    本案犯罪時間在96年4 月24日以前，悉合於中華民國96年罪
    犯減刑條例之減刑規定，應依法減刑2 分之1 ，並諭知易科
    罰金之折算標準。
據上論斷，應依刑事訴訟法第299 條第1 項前段，毒品危害防制
條例第10條第2 項，刑法第11條前段、第47條第1 項、第41條第
1 項前段，中華民國96年罪犯減刑條例第2 條第1 項第3 款、第
7 條、第9 條，判決如主文。
本案經檢察官吳芙如到庭執行職務。
中　　華　　民　　國　　96　　年　　10　　月　　31　　日
                  刑事第八庭      法　官  唐中興
以上正本證明與原本無異。
如不服本判決，應於判決送達後10日內，向本院提出上訴書狀，
上訴書狀應「敘述具體上訴理由」，並按他造當事人之人數附繕
本。「切勿逕送上級法院」。
中　　華　　民　　國　　96　　年　　10　　月　　31　　日
                                  書記官  施惠卿
【附錄本案判決論罪科刑法條全文】：
毒品危害防制條例第10條
施用第1級毒品者，處6月以上5年以下有期徒刑。
施用第2級毒品者，處3年以下有期徒刑。
